臺灣高等法院臺中分院刑事判決
111年度交上易字第311號
上  訴  人  臺灣臺中地方檢察署檢察官
上  訴  人  
即  被  告  黃錦梅
選任辯護人  王苡斯律師(辯論終結後解除委任)
            周仲鼎律師
上列上訴人等因被告過失傷害案件，不服臺灣臺中地方法院110
年度交易字第1819號中華民國111年2月22日第一審判決(起訴案
號：臺灣臺中地方檢察署110年度偵字第31701號)，提起上訴，
本院判決如下：
    主  文
原判決撤銷。
黃錦梅汽車駕駛人，無駕駛執照駕車，因過失傷害人，處有期徒
刑肆月，如易科罰金，以新臺幣壹仟元折算壹日。緩刑貳年，並
應向公庫支付新臺幣貳萬元。
    犯罪事實
一、黃錦梅無駕駛執照，於民國110年1月31日16時許，騎駛車牌
    號碼000-000號普通重型機車(下稱A車)，沿臺中市東區旱溪
    西路1段由東門路往新仁路方向行駛，騎至臺中市東區旱溪
    西路1段與六順路交岔路口時，前方適有謝菁禎騎駛車牌號
    碼000-000號普通重型機車(下稱B車)，沿路面邊線邊緣進入
    路口右轉彎，黃錦梅本應注意機車行駛之車道，除起駛、準
    備停車或臨時停車外，不得駛出路面邊線，且該處係設有行
    車管制號誌之交岔路口，不得超車，而依當時天候晴、日間
    自然光線，柏油路面乾燥、無缺陷、無障礙物，視距良好，
    並無不能注意之情事，黃錦梅竟疏於注意，騎駛A車貿然跨
    越路面邊線行駛至路外，欲從右側超越謝菁禎之B車，致兩
    車發生碰撞，造成謝菁禎人、車倒地，受有左側第5肋骨閉
    鎖性骨折、左側前胸壁挫傷、左側膝部擦傷、右側小腿擦傷
    等傷害。
二、案經謝菁禎訴由臺中市政府警察局第三分局報告臺灣臺中地
    方檢察署檢察官偵查起訴。
    理    由
一、程序及證據能力部分：
  ㈠被告黃錦梅經合法傳喚，無正當之理由不到庭，本院不待其
    陳述，逕行判決。　
　㈡刑事訴訟法第159條之5第1項規定：「被告以外之人於審判外
    之陳述，雖不符前4條之規定，而經當事人於審判程序同意
    作為證據，法院審酌該言詞陳述或書面陳述作成時之情況，
    認為適當者，亦得為證據。」本判決所引用被告黃錦梅以外
    之人於審判外所為言詞或書面陳述之供述證據，經檢察官、
    被告及辯護人於本院同意作為證據使用(本院卷第69頁)，本
    院審酌該等證據作成時之情況，並無違法取證或其他瑕疵，
    認為適於作為本案認定事實之依據，依上開規定，該等供述
    證據應具有證據能力。
  ㈢本判決所引用之非供述證據，並無證據證明有出於違法取得
    之情形，復經本院依法踐行調查程序，應具有證據能力。
二、認定犯罪事實所憑之證據及理由：　
  ㈠前揭犯罪事實，業據被告於本院第二審程序中坦承犯罪(本院
    卷第90頁)，並經告訴人謝菁禎於警詢及偵訊時指述車禍發
    生經過及受傷情形(偵卷第25至29、73至75、100至101頁)，
    且有員警職務報告(偵卷第15頁)、長安醫院診斷證明書(偵
    卷第31至33頁)、監視器錄影畫面翻拍照片(偵卷第37至39頁
    )、公路監理電子閘門資料(偵卷第43頁)、車輛詳細資料報
    表(偵卷第45、47頁)、道路交通事故現場圖(偵卷第59頁)、
    道路交通事故調查報告表㈠、㈡(偵卷第61至63頁)、臺中市政
    府警察局交通事故補充資料表(偵卷第65頁)、臺中市政府警
    察局A1A2類交通事故攝影蒐證檢視表(偵卷第67頁)、道路全
    景及車損照片(偵卷第81至93頁)，以及卷附監視器錄影光碟
    1片可憑，足認被告之自白與事實相符而可採信。
  ㈡按機車行駛之車道，除起駛、準備停車或臨時停車外，不得
    駛出路面邊線；行經設有交岔路口標誌之路段，不得超車，
    道路交通安全規則第99條第1項第5款、第101條第1項第1款
    定有明文。本案肇事地點為設有行車管制號誌之交岔路口，
    劃有路面邊線，且事故發生時天候晴、日間自然光線，柏油
    路面乾燥、無缺陷、無障礙物，視距良好(偵卷第61頁道路
    交通事故調查報告表㈠)，被告騎駛機車行經該處，依上開規
    定自不得駛出路面邊線、不得超車，且在客觀上並無不能注
    意之情事。而本案車禍發生之經過，經原審當庭勘驗路口監
    視器影像光碟，結果略以：告訴人騎駛B車同向行駛於被告
    騎駛A車之左前方，監視器畫面時間16：05：07，通過交岔
    路口之停止線時，告訴人B車微向右偏行，此時被告A車慢慢
    趕上告訴人B車，至路口斑馬線時，A、B車幾乎呈併行狀態
    ，告訴人B車仍繼續向右偏行，直至機車待轉區時，A、B車
    已呈併行狀態，且距離很近，畫面上看來車身幾乎靠在一起
    ，被告A車仍繼續前行，待被告A車超過告訴人B車後，告訴
    人B車往右側摔倒在地(原審卷第31頁)；復有監視器錄影畫
    面翻拍照片可資比對(偵卷第37至39頁)，足見被告確係於交
    岔路口違規超車，以致發生本案車禍。又依告訴人於警詢時
    稱：「當時對方由我右後方人行道騎出來要超車，之後雙方
    碰撞…」(偵卷第27頁)，佐以卷附道路交通事故現場圖、道
    路全景照片、監視器錄影畫面翻拍照片可知，被告超車時並
    有駛出路面邊線之情形。故本案車禍係因被告在不得超車之
    路段跨越路面邊線自右側超車所造成，被告之駕車行為具有
    過失，至為明顯。本案交通事故經本院送請臺中市車輛行車
    事故鑑定委員會鑑定結果，亦同此認定，認為被告無照駕駛
    普通重型機車，行至設有行車管制號誌交岔路口，跨越路面
    邊線行駛路外右側超車致生事故，為肇事原因；告訴人駕駛
    普通重型機車，無肇事因素(本院卷第99至102頁臺中市車輛
    行車事故鑑定委員會111年7月12日中市車鑑字第1110004712
    號函及鑑定意見書)，更可見被告就本案車禍之發生確有過
    失。被告之過失行為與告訴人之受傷結果間，具有相當因果
    關係甚明，被告自應負過失傷害罪責。
　㈢綜上，本案事證明確，被告犯行堪以認定，應依法論科。
三、論罪科刑及撤銷原判決之理由：
　㈠核被告所為，係犯道路交通管理處罰條例第86條第1項、刑法
    第284條前段之汽車駕駛人無駕駛執照駕車過失傷害罪，並
    應依道路交通管理處罰條例第86條第1項規定加重其刑。
　㈡本案車禍發生後，被告雖無逃逸，但於告訴人離去後亦隨即
    離去，雙方均未報案，迄至翌日(110年2月1日)9時3分許，
    告訴人始向警方報案，經員警調閱路口監視器後查知案發當
    時A車駕駛人為被告，方通知被告於110年2月6日前往臺中市
    政府警察局第三分局第三交通分隊說明等情，業據告訴人及
    被告於警詢時陳明(偵卷第27、19頁)，並有臺中市政府警察
    局道路交通事故肇事人自首情形紀錄表及員警職務報告可參
    (偵卷第15、70至71頁)。是被告並非在偵查機關發覺前，即
    向員警坦承上開過失傷害犯行，自不符合自首要件，無從依
    刑法第62條前段規定減輕其刑，附此敘明。 
　㈢被告上訴意旨雖請求依刑法第59條規定酌量減輕其刑，惟本
    院審酌被告犯罪情狀，認並無足以引起一般同情而顯可憫恕
    、縱科以(經依道路交通管理處罰條例第86條第1項規定加重
    其刑後)最低度刑仍嫌過重之情形，故不依刑法第59條規定
    酌減其刑。
　㈣原審以被告無照駕車過失傷害犯行明確而予論罪科刑，雖有
    所本，然查：①被告就本案車禍之過失，係在不得超車之路
    段跨越路面邊線自右側超車以致肇事，原審判決認係被告未
    注意車前狀況及兩車並行之間隔以致肇事，即有不當；②依
    本案卷證資料，並無證據證明告訴人就本案車禍之發生有何
    過失，原審判決理由謂告訴人亦有未注意車前狀況及保持兩
    車並行間隔之過失云云，即有違誤。被告上訴意旨請求依刑
    法第59條規定酌減其刑，雖無理由，但檢察官以上述第②項
    事由指摘原判決不當，則有理由，應由本院將原判決予以撤
    銷改判。
　㈤本院審酌被告無照騎乘機車上路，仍應確實遵守交通安全規
    則，卻疏於注意而導致本案車禍發生，使告訴人受有犯罪事
    實欄所示傷害，告訴人就本案車禍之發生並無過失，被告應
    負全部過失責任，此部分量刑因子與原審之認定不同且更負
    面(原審認定被告與告訴人同為肇事原因)，本應量處較原審
    更重之刑度，然被告已於本院第二審程序中坦認過失、與告
    訴人成立和解並給付完畢(本院卷第95頁和解書)，有具體悔
    過表現，此部分量刑因子應給予較原審更為正面之評價(被
    告於原審否認有過失、未與告訴人商談和解及賠償損失)，
    兼衡被告教育程度為小學肄業(本院卷第47頁個人戶籍資料)
    、於原審自陳之就業及收入、家庭生活及經濟狀況(原審卷
    第35頁)等一切情狀，量處有期徒刑4月，並諭知易科罰金之
    折算標準。
　㈥被告未曾因故意犯罪受有期徒刑以上刑之宣告，有臺灣高等
    法院被告前案紀錄表在卷為憑，此次因過失觸犯刑典，已與
    告訴人達成和解且賠償完畢，告訴人於和解書中載明同意法
    院給予緩刑宣告，堪認被告歷經偵、審程序及罪刑宣告之教
    訓後，當知所警惕而無再犯之虞，本案宣告刑以暫不執行為
    適當，故依刑法第74條第1項第1款規定諭知緩刑2年，並依
    同條第2項第4款規定命應向公庫支付新臺幣2萬元，以收警
    惕之效。
據上論斷，應依刑事訴訟法第371條、第369條第1項前段、第364
條、第299條第1項前段，判決如主文。　　
本案經檢察官詹益昌提起公訴，檢察官蔣得龍提起上訴，檢察官
謝謂誠到庭執行職務。 
中　　華　　民　　國　　111 　年　　8 　　月　　24　　日
                  刑事第八庭  審判長法  官  林清鈞
                                    法  官  簡婉倫
                                    法  官  黃小琴
以上正本證明與原本無異。
不得上訴。
                                    書記官  李宜珊
　　　　　　　　　　　　　　　　　　
中　　華　　民　　國　　111 　年　　8 　　月　　24　　日
附錄論罪科刑法條：
刑法第284條前段
因過失傷害人者，處1年以下有期徒刑、拘役或10萬元以下罰金
。
道路交通管理處罰條例第86條第1項
汽車駕駛人，無駕駛執照駕車、酒醉駕車、吸食毒品或迷幻藥駕
車、行駛人行道或行經行人穿越道不依規定讓行人優先通行，因
而致人受傷或死亡，依法應負刑事責任者，加重其刑至2分之1。